【裁判字號】    90,易,521
【裁判日期】    901031
【裁判案由】    違反動產擔保交易法
【裁判全文】
臺灣基隆地方法院刑事判決                            九十年度易字第五二一號
    公  訴  人  臺灣基隆地方法院檢察署檢察官
    被      告  甲○○
右列被告因違反動產擔保交易法案件，經檢察官提起公訴（九十年度偵字第二九六二
號），本院判決如左：
    主  文
甲○○無罪。
    理  由
一、本件公訴意旨略以：被告甲○○於民國八十九年三月七日，以動產擔保交易附條
    件買賣之方式，向丁○汽車股份有限公司（以下簡稱丁○公司）購買車牌號碼Ｔ
    八－六五三二號小客貨車一部，為動產擔保交易之債務人，雙方約定總價金新台
    幣（下同）四十五萬九千六百元，自八十九年四月七日起，至九十一年四月七日
    止，分二十五期給付，每月一期，每期付款一萬五千元，最後一期應付九萬九千
    六百元，標的物存放地點為基隆市○○區○○街四十一巷十一號，在價金未付清
    之前，標的物所有權仍屬於出賣人丁○公司所有，買受人僅得依約占有使用，不
    得任意遷移或為其他處分。詎甲○○在取得標的物之後，僅繳付至第十期之分期
    價金，即拒不付款，且意圖為自己不法之利益，於八十九年六月間起，將該標的
    物遷移，致出賣人追索無著受有損害，因認被告甲○○犯有動產擔保交易法第三
    十八條之罪嫌。
二、訊據被告甲○○堅決否認右揭犯行，辯稱本件前開自用小客車事實上自始係乙○
    ○欲購買，而因乙○○信用不佳資格不符，乃商請其出名為購買人，而分期款一
    向由乙○○繳付，該車也由乙○○置於台北縣中和市使用，且該車係乙○○購買
    使用之事實，此亦為當初汽車銷售員所明知，而後乙○○未繳分期貸款，被告根
    本不知情，其並非故意不繳價金並遷移汽車等語。
三、公訴人認被告涉有上開罪嫌，無非係以告訴人丁○汽車公司之指訴及附條件買賣
    契約書押契約書、動產擔保交易附條件買賣設定登記申請書影本各一份等資料認
    定被告涉有前述犯行。按犯罪事實應依證據認定之，無證據不得推定其犯罪事實
    ；次按不能證明被告犯罪或其行為不罰者，應諭知無罪之判決，刑事訴訟法第一
    百五十四條、第三百零一條第一項分別定有明文。又認定不利於被告之事實，須
    依積極證據，苟積極證據不足為不利於被告事實之認定時，即應為有利於被告之
  認定，更不必有何有利之證據，最高法院三十年上字第八一六號著有判例。惟查
    經本院傳訊證人即當時銷售前開汽車之銷售員丙○○證稱：原來係乙○○要買車
    使用，但用乙○○之名義去監理處辦登記時因信用不佳以致不符監理處之規定，
    經商量後以甲○○之名義購買，訂約後小客貨車事實上是交由乙○○使用，本件
    汽車買賣價金分期款據伊瞭解，實際上是乙○○在給付等語，核與被告前開所辯
    尚屬相符，則被告既然自始僅係出名為動產擔保交易附條件買賣之債務人，而動
    產擔保交易之標的物自始即係由告訴人交由案外人乙○○占有使用，而非由被告
    占有後交付使用，被告顯無公訴人所指之遷移標的物之行為，雖案外人乙○○嗣
    後未繼續繳納分期款項，然既非被告所為，且更無任何證據足以證明被告與案外
    人乙○○間就乙○○之行為有犯意之聯絡，實難遽認被告有何取得不法利益之意
    圖，而將標的物遷移之犯行，則本件被告之犯罪應屬不能證明，此外本院復查無
    其他積極證據足認被告確有公訴人起訴之犯行，依前揭判例所示意旨，即應為被
    告無罪判決之諭知。
據上論斷，應依刑事訴訟法第三百零一條第一項，判決如主文。
本案經檢察官劉嶽承到庭執行職務。
中      華      民      國    九十      年      十      月    三十一    日
                                     台灣基隆地方法院刑事第二庭
                                         法  官  汪  梅  芬
右正本證明與原本無異。
對於本件判決如有不服，應於收受送達後十日內，向本院提出上訴書狀，上訴於臺灣
高等法院，並按他造當事人之人數附具繕本。
                                         書記官  黃  致  祥
中      華      民      國      九十      年      十一      月    一    日


司法院資訊處製作；財團法人民間司法改革基金會備份。
